臺灣雲林地方法院民事判決
111年度六簡字第65號
原      告  鄭義元  
被      告  行政院農業委員會農田水利署雲林管理處

法定代理人  林國華  
訴訟代理人  蔡秋貝/蘇泓達

上列當事人間返還土地等，於民國111年3月31日言詞辯論終結，
本院判決如下：
    主      文
原告之訴駁回。
訴訟費用由原告負擔。
    事實及理由
壹、程序方面：
    按訴狀送達後，原告不得將原訴變更或追加他訴，但請求之
    基礎事實同一者、擴張或減縮應受判決事項之聲明者不在此
    限；上開規定於簡易訴訟程序適用之，民事訴訟法第255 條
    第1 項第2 款、第3 款、第436 條第2 項定有明文。本件原
    告起訴時，原請求：請求判令被告將占用如起訴狀附圖所示
    部分之土地騰空後，返還予原告及其他全體共有人；復於民
    國111 年2月10日本院審理時將上開聲明變更為：被告應將
    坐落雲林縣○○鄉○○段000地號、842地號土地（下稱系爭土地
    ）上如雲林縣斗六地政事務所複丈日期110 年12 月29 日土
    地複丈成果圖（下稱附圖）所示3.46平方公尺、7.23平方公
    尺之水溝拆除填平回復原狀，並將上開土地返還原告等語（
    見本院卷第30頁）。揆諸前揭說明，核無不合，應予准許。
貳、實體部分：
一、原告起訴主張：原告為坐落系爭土地所有權人，被告占用土
    地興建排水溝，請求拆除填平回復原狀返還土地等語，並聲
    明：被告應將坐落於系爭土地上如附圖所示3.46平方公尺、
    7.23平方公尺之水溝拆除填平回復原狀，並將上開土地返還
    原告。
二、被告則辯以：水溝非並被告所設置等語資為抗辯。
三、本院得心證之理由：
㈠、原告主張其為系爭土地所有權人，面積3.46平方公尺、7.23
    平方公尺之水溝坐落於系爭土地等情，業據其提出系爭土地
    登記第一類謄本為證（見本院卷第12頁至13頁），復經本院
    於110 年12月14日會同兩造及雲林縣斗六地政事務所測量人
    員到場履勘屬實，並有勘驗筆錄、現場照片、雲林縣斗六地
    政事務所111 年1月4日斗地四字第1100012578號函暨附圖等
    件在卷可稽（見本院卷第19頁至第23頁），自堪信原告上開
    主張為真實。
㈡、按所有人對於無權占有或侵奪其所有物者，得請求返還之，
    對於妨害其所有權者，得請求除去之，民法第767條第1項前
    段、中段固有明文。惟請求返還所有物之訴，應以現占有該
    物之人為被告，又行使前揭排除侵害請求權，請求拆除地上
    物之訴，亦應以就該地上物有所有權或事實上處分權者為被
    告。而當事人主張有利於己之事實者，就其事實有舉證之責
    任，民事訴訟法第277條前段定有明文。又民事訴訟如係由
    原告主張權利者，應先由原告負舉證之責，若原告先不能舉
    證，以證實自己主張之事實為真實，則被告就其抗辯事實即
    令不能舉證，或其所舉證據尚有疵累，亦應駁回原告之請求
    。查原告主張系爭水溝係被告所設置，然為被告所否認，則
    原告自應先舉證證明被告就系爭水溝具有所有權或事實上處
    分權。然本件原告並未提出證據證明系爭水溝係被告所設而
    為所有人，或為有事實上處分權之人，則原告主張系爭水溝
    係被告所設置等語，即不足憑信。
㈢、綜上所述，原告無法證明系爭水溝被告所設，則原告請求被
    告應將坐落於系爭土地上如附圖所示3.46平方公尺、7.23平
    方公尺之水溝拆除填平回復原狀，並將上開土地返還原告，
    為無理由，應予駁回。
四、本件事證已臻明確，兩造其餘攻擊防禦方法及舉證，或與本
    案之爭點無涉，或與判決之結果不生影響，爰不一一論列，
    附此敘明。
五、訴訟費用負擔之依據，民事訴訟法第78條。
中　　華　　民　　國　　111  　年　　3  　月　　31　  日
                  斗六簡易庭       法  官　温文昌
上列為正本係照原本作成。
如不服本判決，應於送達後20日內向本院提出上訴狀並表明上訴
理由，如於本判決宣示後送達前提起上訴者，應於判決送達後20
日內補提上訴理由書（須按他造人數附繕本）。
中　　華　　民　　國　　111 　年　　4 　　月　　1 　　日
                                   書記官  張宏清